臺灣雲林地方法院簡易庭民事裁定　　　　　 96年度抗字第3號
抗　告　人　乙○○
相　對　人　復華商業銀行股份有限公司
法定代理人　甲○○
上列當事人間拍賣抵押物事件，抗告人對於中華民國96年1 月18
日本院95年度拍字第372 號民事裁定，提起抗告，本院裁定如下
：
    主  文
抗告駁回。
抗告程序費用新台幣壹仟元由抗告人負擔。
    理  由
一、按扺押權人，於債權已屆清償期而未清償者，得聲請法院拍
    賣抵押物，就其賣得價金而受清償，民法第873 條第1 項定
    有明文。是抵押權人依此項規定聲請拍賣抵押物係屬非訟事
    件，法院所為准駁之裁定，無確定實體法上法律關係存否之
    性質，於債權及抵押權之存否無既判力，故袛須其抵押權已
    經依法登記，且債權已屆清償期而未受清償，法院即應為准
    許拍賣抵押物之裁定，至對於此項法律關係有爭執之人，亦
    應由有爭執之人提起訴訟，以求解決，不得僅依抗告程序聲
    明其爭執，並據為廢棄拍賣抵押物裁定之理由。又最高限額
    抵押權係指債務人或第三人提供其所有之不動產，就債權人
    對債務人一定範圍內之不特定債權，在一定金額限度內為擔
    保之特殊抵押權。是以最高限額抵押權所擔保者，係在一定
    範圍內之法律關係（即基礎關係）所不斷發生之債權，故抵
    押權存續期間內已發生之債權，雖因清償或其他事由而消滅
    ，原訂之抵押權契約依然有效。嗣後在存續期間內陸續發生
    之債權，債權人仍得對抵押物行使權利，最高法院51年度台
    抗字第269 號判例、92年度台上字第2340號判決可資參照。
二、查相對人主張抗告人於民國84年6 月23日以雲林縣斗六市○
    ○段社口小段81之4 、81之5 地號土地（下稱系爭抵押物）
    為抵押物，設定最高限額新台幣（下同）360 萬元之抵押權
    ，以擔保債務人乙○○、林芳香對相對人過去、現在及將來
    所負一切債務之清償，存續期間自84年6 月23日起至114 年
    6 月23日，債務清償日期各別訂明於借據內，並經登記在案
    。嗣第三人林建祥邀同林芳香為連帶保證人，向相對人借款
    465 萬元，詎自90年2 月3 日起即未繳納本息，尚欠相對人
    本金3,010,951 元，依約所借款項已視為全部到期，而系爭
    抵押物係擔保第三人林芳香對相對人所負之債務，而林芳香
    既為林建祥對於相對人所負債務之連帶保證人，自屬擔保範
    圍，為此聲請拍賣抵押物以資受償，有債權人提出之他項權
    利證明書、抵押權設定契約書、土地登記謄本、借據及借款
    展期約定書等影本為證，原審法院以前述抵押權已依法登記
    ，第三人林芳香為林建祥對於相對人所負借款債務之連帶保
    證人，系爭債務應屬本件最高限額抵押權之擔保效力範圍，
    且業屆清償期而未受清償，准許債權人拍賣抵押物之聲請，
    經核並無不合。
三、抗告意旨略以：相對人於第三人林芳香辦理借款時未在明示
    林芳香之情況下，持抵押權設定契約書令其簽名同意，嗣該
    筆借款清償後，竟未塗銷抵押權，然上開抵押權設定契約屬
    民法第247 條之1 所規定之附合契約，其中第1 條所規定：
    「擔保物提供人所提供之本抵押物之擔保範圍，包括債務人
    對抵押權人現在及將來所負在本抵押權設定契約書所定債權
    本金最高限額內之借款、票據、墊款、保證、損害賠償及其
    他一切債務暨其利息、遲延利息、違約金、實行抵押權費用
    與因債務不履行而發生之損害之清償。」，屬加重他方當事
    人之責任，且相對人係專門辦理借貸金錢業務之人，對此節
    應有善良管理人之責任，在其契約中有加重當事人責任等規
    定，應即明示契約相對人，令其納入是否締約之考量，然相
    對人卻故意不告知，按其情形顯失公平；況第三人林芳香又
    為林建祥擔任連帶保證人，對抗告人而言，更屬完全不可控
    制之風險，甚至相對人就該筆債務之發生根本未曾通知抗告
    人，核與一般保證債務之發生須經保證人同意不符，為此提
    起本件抗告，請求廢棄原裁定云云。
四、惟查，系爭抵押權為最高限額抵押權，本件相對人主張之抵
    押債權，其發生日期既均在系爭抵押權存續期間內，且依抵
    押權設定契約書第1 條之約定，系爭抵押物之擔保範圍既包
    括債務人林芳香對相對人將來所負之保證債務，自為系爭抵
    押權效力所及。縱林芳香對於相對人之前所負之借款債務業
    已清償，該抵押權契約仍屬有效，林芳香本件所負之保證債
    務，揆諸前開說明，仍於抵押權擔保範圍內。又第三人林建
    祥確未依約繳納本息，已如前述，是本件借款之清償期已屆
    至且未受清償，已符合拍賣抵押物之要件。至抗告人另行主
    張系爭抵押權設定契約書屬附合契約，其規定顯有加重當事
    人之責任而顯失公平等語，乃屬實體上法律關係之爭執，尚
    非本件非訟事件抗告程序所得加以審究。綜上，抗告人提起
    本件抗告，聲明廢棄原裁定，並不可採，應予駁回。
五、據上論結，本件抗告為無理由，依非訟事件法第46條、第21
    條第2 項，民事訴訟法第495 條之1 第1 項、第449 條第1
    項，裁定如主文。
中　　華　　民　　國　　96　　年　　3 　　月　　27　　日
                  民事第二庭　審判長法  官　林秋火
                                    法  官  冷明珍
                                    法  官  吳錦佳
正本係照原本作成。如不服本裁定，僅得於收受本裁定正本送達
後10日內，以適用法規顯有錯誤為理由，向本院提出再抗告狀
，（須附繕本一份，並繳納再抗告裁判費新台幣1,000元），經本
院許可後始可再抗告。
中　　華　　民　　國　　96　　年　　3 　　月　　23　　日
                                    書記官　林美鳳
